臺灣臺南地方法院刑事判決　　　　　　　　　　　　　九十一年度訴字第六九四號
　　公　訴　人　臺灣台南地方法院檢察署檢察官
　　被　　　告　甲○○
　　選任辯護人　鄭和傑律師
　　　　　　　　蘇新竹律師
　　　　　　　　謝依良律師
右列被告因違反公職人員選舉罷免法案件，經檢察官提起公訴（九十一年度選偵字第
二六號、九十一年度選偵字第五七號），本院判決如左：
    主  文
甲○○無罪。
    理  由
一、本件公訴意旨略以：被告甲○○為臺南市第十七屆里長選舉中西區安海里里長候
    選人，於民國（下同）九十一年五月里長競選期間，對於其選舉區內之老人會、
    活動中心及濟福宮，假借「當選里長後，將提供行政事務費約二萬元（按為新臺
    幣，以下同）予老人會及活動中心做經費」、「另外每個月再捐一萬元給本里的
    濟福宮、濟公長老做建廟經費」等捐助名義，以散佈上開捐助名義之文宣期約方
    式，使上開團體之構成員為一定投票權之行使，因認其涉有違反公職人員選舉罷
    免法第九十一條第一項第一款之罪嫌云云。
二、按犯罪事實應依證據認定之，無證據不得推定其犯罪事實；又不能證明被告犯罪
    者，即應諭知無罪無罪之判決，刑事訴訟法第一百五十四條、第三百零一條第一
    項分別定有明文。又認定犯罪事實所憑之證據，無論為直接證據或間接證據，其
    為訴訟上之證明，需於通常一般人均不致有所懷疑，而得確信其為真實之程度者
    ，始得據為有罪之認定，倘其證明尚未達此一程度。，而有合理之懷疑存在時，
    法院即無從為有罪之認定，最高法院七十六年台上字第四九八六號判例可資參照
    。
三、本件公訴人認被告甲○○涉有違反公職人員選舉罷免法第九十一條第一項第一款
    之罪嫌，無非以被告之競選文宣及秘密證人Ａ１、證人乙○○、王瑞宗均證述所
    收受之傳單確實為被告所製作及發放為其論據。然訊據被告堅決否認有前揭犯行
    ，辯稱：雖然傳單係伊所製作及發放，但這僅是個人證見之發表，況且濟福宮根
    本尚未設立，而轄區內也無老人會之組織，伊又如何預備賄選等語。
四、經查：按公職人員選舉罷免法第九十一條第一項第一款，係規定對於該選舉區內
    之團體或機構，假借捐助名義，行求期約或交付財物或其他不正利益，使其團體
    或機構之構成員，不行使投票權或為一定之行使者，為其成立要件，是該罪之成
    立，需對選舉區內之團體或機構，假借捐助名義始克當之。（一）查濟福宮乃一
    正在籌建之廟宇，充其量僅是未來式之財團法人，此業據證人即濟福宮總幹事乙
    ○○於本院審理時證述：目前該廟之硬體已興建完畢，但尚未舉行入廟大典，因
    為大殿中的神明僅是完成木雕部分，油漆部分尚未完成，神明也未請進去，之前
    也未舉行過信眾之任何集會等語明確在卷，是參酌本罪係預備行賄之性質，就刑
    法本質乃重刑罰之制裁性來看，在結果犯而論，即嚴格禁止類推解釋而入人於罪
    ，更何況係預備犯，更應禁止有擴張解釋之情形，是本件被告縱使以傳單方式表
    達其請求支持之意，然客觀上既乏特定團體，自與前開條文規定之構成要件並不
    相符。（二）又被告參加競選之安海里轄區內並無老人會之組織，有台南市西區
    區公所南市西民字第０九一００一一六三四號函覆一紙附卷足憑，是參酌前開說
    明，縱使被告有散發傳單予該區里民之行為，然既乏特定團體存在，自與前開條
    文之構成要件並不相當，而不成立犯罪。此外，復查無其他積極證據，足資證明
    被告涉有公訴人所指之犯行，應認被告被訴前揭犯行不能證明，而應為無罪判決
    之諭知。
據上論斷，應依刑事訴訟法第三百零一條第一項，判決如主文。
本案經檢察官蘇聰榮到庭執行職務
中      華      民      國      九十一      年      十      月  十四    日
                                  臺灣臺南地方法院刑事第四庭
                                          法  官  謝家宜
右正本證明與原本無異。
如不服本判決，應於判決送達後十日內，向本院提出上訴狀。
中      華      民      國      九十一      年      十      月    十四  日
                                          書記官  朱小萍
